臺灣高等法院民事裁定  
111年度抗字第1098號
抗  告  人  莊繡如  


上列抗告人因與相對人莊萬益間請求遷讓房屋等事件，對於中華
民國111年7月28日臺灣臺北地方法院111年度補字第1484號裁定
提起抗告，本院裁定如下：
      主  文
原裁定關於核定訴訟標的價額部分廢棄。
本件訴訟標的價額核定為新臺幣肆佰柒拾捌萬捌仟元。
抗告訴訟費用由相對人負擔。
      理  由
一、按訴訟標的之價額，由法院核定；核定訴訟標的之價額，以
    起訴時之交易價額為準；以一訴主張數項標的者，其價額合
    併計算之，以一訴附帶請求其孳息、損害賠償、違約金或費
    用者，不併算其價額，民事訴訟法第77條之1第1至2項、第7
    7條之2第1項、第3項分別定有明文。又房屋及土地為各別之
    不動產，各得單獨為交易之標的，故房屋所有人對無權占有
    人請求遷讓交還房屋之訴，應以房屋起訴時之市場交易價額
    ，核定其訴訟標的之價額，不得併將房屋坐落土地之價額計
    算在內，而房屋所有人倘附帶請求給付相當於租金之不當得
    利，亦不得併算其價額（最高法院102年度台抗字第429號裁
    定參照）。
二、經查:
  ㈠抗告人於原法院提起本件訴訟，依民法第767條第1項、第179
    條規定，請求相對人騰空返還門牌號碼為臺北市○○區○○路○
    段000巷00號、16號房屋（下合稱系爭房屋)，及附帶請求相
    當於租金之不當得利（原法院卷第7至12頁）。依首揭說明
    ，本件訴訟標的價額應以系爭房屋起訴時之交易價值核定之
    ，不含坐落土地之價額，至抗告人以一訴附帶請求不當得利
    部分，則不併算其價額。　
　㈡查系爭房屋位於4層建物之1樓，於111年7月起訴時，屋齡逾5
    2年，合計面積為133平方公尺(66.5＋66.5），有系爭房屋之
    建物登記第一類謄本(原審卷第15、23頁)在卷可憑。參以鄰
    近系爭房屋，坐落於同路段即臺北市萬華區西園路二段、與
    系爭房地之建物總層數相同、屋齡相近、客觀條件相似，於
    111年4月至6月間含坐落基地之買賣成交價格為每坪新臺幣(
    下同)31萬1,000元、39萬9,000元、43萬7,000元、43萬6,00
    0元，有本院依職權查詢及抗告人於原法院所提出之內政部
    不動產交易實價查詢服務網列印資料（原審卷第13頁、本院
    卷第15、31頁）附卷可參，依序換算為每平方公尺9萬4,000
    元、12萬1,000元、13萬2,000元、13萬2,000元（以千為單
    位，千元以下四捨五入），則平均交易價格約為每平方公尺
    12萬元【（9萬4,000元＋12萬1,000元＋13萬2,000元＋13萬2,0
    00元）÷4＝11萬9,750元，千元以下四捨五入】，據此計算系
    爭房屋起訴時之交易價額為1,596萬元（133平方公尺×12萬
    元）。並參酌國稅局依營業事業所得稅查核準則計算房地銷
    售價額之一般交易常態，建物價值約為房地買賣總價之10分
    之3（本院卷第17頁），故系爭房屋於本件起訴時之市價即
    本件訴訟標的價額應核定為478萬8,000元（1,596萬元×3/10
    ）。
  ㈢原裁定以111年3月間單一筆房地交易價額每坪41.9萬元計算
    系爭房屋133平方公尺之價格，卻疏未轉換為每平方公尺之
    交易價額，其核定本件訴訟標的價額，自有未洽。抗告意旨
    指摘原裁定關於核定訴訟標的價額部分不當，求予廢棄，為
    有理由，爰由本院將原裁定關於核定訴訟標的價額部分廢棄
    ，並核定本件訴訟標的價額如主文第2項所示。又原裁定關
    於核定訴訟標的價額部分既經廢棄，則關於命抗告人補繳裁
    判費部分即失所附麗，應由原法院另為適當之處理，併此敘
    明。
三、據上論結，本件抗告為有理由，爰裁定如主文。
中　　華　　民　　國　　111 　年　　9 　　月　　7 　　日
                  民事第二庭
                      審判長法  官  陳容正
                            法  官  邱  琦
                            法  官  紀文惠
正本係照原本作成。
本裁定除以適用法規顯有錯誤為理由外，不得再抗告。如提起再
抗告，應於收受送達後10日內委任律師為代理人向本院提出再抗
告狀。並繳納再抗告費新臺幣１千元。
中　　華　　民　　國　　111 　年　　9 　　月　　8 　　日

  　　　　　　　　　　　　　書記官  李昱蓁